臺北高等行政法院判決　　　　　　　　　　　　　　　九十年度訴字第四六三○號
　　　　　　　　　　　　　　　.
　　原　　　告　統一翻譯股份有限公司
　　代　表　人　甲○○（董事長）住台北市○○○路○段二八○巷八號十二樓之一
　　訴訟代理人　藺超群律師
　　被　　　告　內政部
　　代　表　人　余政憲部長）.
　　訴訟代理人　丙○○
　　　　　　　　乙○○
右當事人間因入出國及移民法事件，原告不服行政院中華民國九十年五月二日台九十
訴字第○二四八二○號訴願決定，提起行政訴訟，本院判決如左：
　　主  文
原告之訴駁回。
訴訟費用由原告負擔。
　　事  實
一、事實概要：
    被告於民國（下同）八十九年九月五日認原告未依規定申請移民業務註冊登記證
    ，於網站http://www.pts.com.tw刊登移民業務廣告，招攬移民業務，以八十九
    年九月十四日台（八九）內戶字第八九六五六五三號函原告於文到三日內停止刊
    載，違者將依入出國及移民法第五十五條規定，處以罰鍰。嗣被告於八十九年十
    一月九日以原告仍於上開網站被查獲刊載統一移民等業務廣告，因認原告招攬移
    民業務，違反入出國及移民法第四十六條第一項之規定，乃依同法第五十五條規
    定，以八十九年十一月二十二日台（八九）內戶字第八九六六一四一號罰鍰處分
    書處罰鍰新台幣（下同）二十萬元。原告不服，提起訴願，亦遭駁回，遂向本院
    提起行政訴訟。
二、兩造聲明：
　(一)原告聲明求為判決：
    1.訴願決定及原處分均撤銷。
    2.訴訟費用由被告告負擔。
　(二)被告聲明求為判決：
    1.駁回原告之訴。
    2.訴訟費用由原告負擔。
三、兩造之爭點：原告是否未申請設立許可經營移民業務並領取註冊登記證，即於網
    站http://www.pts.com.tw刊載移民廣告招攬移民業務，而違反入出國及移民法
    第四十六條規定應處以罰鍰？
　(一)原告主張之理由：
    1.http://www.pts.com.tw 網站，本即為原告及佳契國際股份有限公司（下稱佳
      契公司），譯網達進科技公司共用之網站，而系爭移民業務係由佳契公司提供
      之服務，系爭網站之有關移民業務之各項服務及說明均係由佳契公司提供，與
      原告無涉，且佳契公司早已取得移民業務註冊登記証。是該網站內有關移民業
      務之文字說明，網頁均非屬原告所有，更非原告所經營。
    2.本件原告確無經營移民業務之事實，有下列事証可稽：
      (1)原處分及訴願決定所憑網頁內載（統一數位翻譯）、「統一移民」、「統一
        」提供等字眼均僅使用「統一」並非使用「統一翻譯股份有限公司」，而佳
        契公司，本即為原告之關係企業，故其以「統一」名稱予以概括並表明移民
        業務由佳契公司提供服務．並無任何不合，亦非係謂原告確有經營移民業務
        之事實。
      (2)據被告所附網頁左側選單，業已明載「佳契移民及公証業務」及末頁頁尾所
        載「本網頁之服務與維護由佳契股份有限公司負責（註冊登記字號台（八九
        ）內戶字第八九○四三六○號）」已可明証該等移民業務係由佳契公司提供
        ，與原告無涉。至被告以佳契公司係提供網頁部分服務，非移民業務實屬無
        稽，因佳契公司根本非經營網頁或電腦軟體之公司，而係辦理移民業務之公
        司，如何提供網頁服務？苟為提供網頁服務，因何須載明核准辦理移民業務
        之登記証字號？
    3.有關該等網站共用之事實，遭致被告誤解，而於八十九年九月十四日以台（八
      九）內戶字第八九六五六五三號函要求原告停止刊載，原告亦立即與佳契公司
      協調於八十九年十月將系爭網頁內容有關移民業務部分全數刪除，原處分所提
      之八十九年十一月九日系爭網站內查本無移民業務之內容存在，原處分所憑恐
      有誤會，其造成之原因可能係因被告曾將系爭網頁之網址存入電腦中，而連結
      時顯示者為未修改前之網頁或者電腦之時間發生錯誤或遭人更改（按連結網站
      並無時間之顯示，而係列印時以個人電腦內建之時間列印顯示），故原處分所
      附列印資料上之時間，尚不足以認定原告於八十九年十一月九日網頁中尚有移
      民業務刊載之事實，被告予以科罰，尚非允洽。況查行政科罰之成立，要必有
      違規事實之存在為前提，而違規事實之存否，當然應由被告負擔舉証之責任，
      惟該等網頁及其之列印因仍有許多外力及技術之因素，尚非得逕認列印時間所
      載之日期，確有該等內容存在之事實，自應作有利於原告之認定。
　(二)被告主張之理由：
    1.原告未依入出國及移民法第四十六條規定申請設立許可經營移民業務並領取註
      冊登記證，即於八十九年九月五日在網站http://www.pts.com.tw刊載移民廣
      告招攬移民業務，原可依同法第五十五條規定罰處。惟為給原告有改正之機會
      ，遂於同年九月十四日以台（八九）內戶字第八九六五六五三號函予以警告並
      通知原告限期停止刊載，違者將依同法第五十五條規定處二十萬元之罰鍰，如
      經查再違反，將依規定重為處罰，原告不但置之不理，再於同年十一月九日於
      同網站刊載移民廣告，招攬移民業務，被告仍依入出國及移民法第五十五條規
      定，處原告二十萬元整之罰鍰。
    2.原告主張八十九年十一月九日在網站http://www.pts.com.tw刊載之各項移民
      業務服務及相關說明均由佳契公司提供，與原告無涉，且網頁亦非原告所有乙
      節。被告於八十九年十一月九日曾進入該網站，其首頁網頁為「統一數位翻譯
      」，內容載有「專辦各種移民業務」及「統一翻譯股份有限公司」，再點選該
      網頁下排選單之「移民及公證業務」，其內容有「統一移民、公證業務」標題
      選單，及載有「累積三十年豐富的移民上游作業經驗，『統一』提供全方位的
      移民方案，．．．移民美國『統一』是您最穩當的抉擇．．．本網頁之服務與
      維護由佳契國際股份有限公司負責」等內容，其與被告在同年九月五日進入同
      網站發現的廣告內容類似，僅有「本網頁之服務與維護由佳契國際股份有限公
      司負責」等差異。該網站既載明原告名稱及招攬移民業務之內容，足堪認定原
      告應為受處分之相對人，並無違誤。
    3.原告復稱已於八十九年十月將該網站內容有關移民業務部分全數刪除，同年十
      一月九日仍有移民業務之內容存在，係因被告曾將網頁之網址存入電腦中，而
      連結時顯示者為未修改前之網頁或電腦之時間發生錯誤或遭人更改，故被告所
      附列印資料上之時間，尚非足以認定原告於八十九年十一月九日網頁中尚有移
      民業務刊載之事實一節。被告於八十九年十一月九日進入該網站時，其首頁網
      頁為「統一數位翻譯」，內容載有「專辦各種移民業務」及「統一翻譯股份有
      限公司」，下排選單有「移民及公證業務」，其右下角時間為2000/11 /9 ，
      左上角時間為11/09/2000 10:39:45。按右下角時間係被告個人電腦內建之時
      間顯示，而左上角時間係屬該網站網頁所有人的內部或以委外或租賃等方式存
      放的伺服器（server）內部計數器所產生的時間顯示，僅該網站網頁所有人或
      管理者才有權限修改，一般上網觀看者根本不可能有權限修改，顯見原告所辯
      與事實不符。
    4.原告再辯稱佳契公司為其關係企業，故其以「統一」名稱予以概括並表明移民
      業務由佳契公司提供服務並無任何不法一節。依入出國及移民法第五十條第三
      款規定移民業務機構將註冊登記證借與他人營業使用者應撤銷許可並註銷註冊
      登記證。上揭法律之規定乃在避免非法移民業務機構冒用合法移民業務機構之
      註冊登記證字號招攬移民業務，而侵害移民消費者權益。因此佳契公司從屬原
      告之關係企業，依上揭法律規定，不得以其註冊登記證字號冠以「統一」名稱
      概括刊播移民業務廣告，顯見原告之作法，根本依法不符。
　　理  由
一、被告之代表人原為張博雅，九十一年二月一日起由余政憲擔任，此有被告提出之
    任命令乙份在卷可憑，是其聲明承受訴訟，於法並無不合，應予准許。
二、被告於八十九年九月五日以原告未依規定申請移民業務註冊登記證，於網站htt
    p://www.pts.com.tw刊登移民業務廣告，招攬移民業務，遂發函原告應於文到三
    日內停止刊載，違者將依入出國及移民法第五十五條規定，處以罰鍰之事實，為
    兩造所不爭執，並有八十九年九月十四日台（八九）內戶字第八九六五六五三號
    函暨所附原告公司刊載於網路之資料一份在卷可證，堪信屬實。本件爭點在於原
    告於八十九年十一月九日是否仍於網站上刊載移民業務廣告，而違反入出國及移
    民法第四十六條規定應處以罰鍰？
三、按入出國及移民法第四十六條第一項規定，經營移民業務者，以公司組織為限，
    應先向主管機關申請設立許可，並依法辦理公司登記後，再向主管機關領取註冊
    登記證，始得營業。同法第四十七條第一項規定，移民業務機構得經營下列各款
    移民業務：（一）代辦居留、定居或永久居留業務；（二）代辦非觀光旅遊之停
    留簽證業務；（三）與投資移民有關之移民基金諮詢仲介業務，並以保護移民者
    權益所必須者為限；（四）其他與移民有關之諮詢業務。又同法第五十五條規定
    ，未依入出國及移民法規定申請設立許可，或經撤銷許可而經營第四十七條第一
    項各款移民業務者，處二十萬元以上一百萬元以下罰鍰。
四、被告於八十九年十一月九日進入該網站時，其首頁網頁為「統一數位翻譯」，內
    容載有「專辦各種移民業務」及「統一翻譯（股）公司」，下排選單有「為何選
    擇統一」「作業流程介紹」「後續服務」「如何連絡統一」「線上接件」「統一
    翻譯資源」「移民及公證業務」，其右下角時間為2000/11 /9，左上角時間為
    11/09/2000 10:39:45。經再點選該網頁下排選單之「移民及公證業務」，其網
    頁顯示內容為「統一移民、公證業務」標題選單，以及載有「累積三十年豐富的
    移民上游作業經驗，統一提供全方位的移民方案，這是您移民成功的最佳保障！
    移民美國『統一』是您最穩當的抉擇．．．本網頁之服務與維護由佳契國際股份
    有限公司負責（註冊登記字號台（八九）內戶字第八九０四三六０號）」等內容
    ，有被告所提下載網頁影本二紙可憑。原告雖辯以被告所提八十九年十一月九日
    系爭網站內移民業務之內容存在，造成之原因可能係因被告曾將系爭網頁之網址
    存入電腦中，而連結時顯示者為未修改前之網頁或者電腦之時間發生錯誤或遭人
    更改網頁，以及其之列印因仍有許多外力及技術之因素，尚非得逕認列印時間所
    載之日期，確有該等內容存在之事實，移民業務非原告所經營云云。查上開網頁
    右下角時間係被告個人電腦內建之時間顯示，於列印時隨同印出，而左上角時間
    係屬該網站網頁所有人的內部或以委外或租賃等方式存放的伺服器（server）內
    部計數器所產生的時間顯示，僅該網站網頁所有人或管理者才有權限修改，一般
    上網觀看者應無可能進行修改，該網頁所顯示之時間，應為正確。又於訴願決定
    機關由承辦人於九十年二月十六日由網站htt p://www.pts.com.tw網頁進入，點
    選繁體中文選單，所顯示網頁之左上方確有02/16/2001 15:32:46。經再點選該
    網頁右上方佳契移民顧問選單，顯示之網頁亦為「累積三十年豐富的移民上游作
    業經驗，統一提供全方位的移民方案，這是您移民成功的最佳保障！移民美國『
    統一』是您最穩當的抉擇．．．本網頁之服務與維護由佳契國際股份有限公司負
    責（註冊登記字號台（八九）內戶字第八九０四三六０號）」等內容，有訴願卷
    內所附網頁內容可證，足見被告於八十九年十一月九日進入該網站時，網頁所示
    內容為如卷附之網頁記載屬實，原告所稱該網頁係連結時顯示者為未修改前之網
    頁或者電腦之時間發生錯誤或遭人更改網頁云云，非屬可採。
五、依上開首頁網頁為「統一數位翻譯」，內容載有「專辦各種移民業務」及「統一
    翻譯（股）公司」，已載明原告公司之名稱；又外人光依外觀文字之記載，無從
    得知原告與佳契公司及譯網達進科技公司係關係企業，「統一」又非三個公司之
    共同名稱彼此名稱間亦無關連性，故無從以「統一」兩字代表上開三家公司之統
    稱，再由「累積三十年豐富的移民上游作業經驗，統一提供全方位的移民方案，
    這是您移民成功的最佳保障！移民美國『統一』是您最穩當的抉擇」之網頁內容
    觀之，顯見該網頁係為原告公司經營移民業務之廣告，並非為共同網頁使用者佳
    契公司所為之廣告，況依原告所提之佳契公司執照所示，佳契公司核准設立登記
    日期為八十五年九月十八日，其所營事業移民服務業，亦無可能「累積三十年」
    豐富的移民上游作業經驗。由上開原告公司於網頁係刊登經營移民業務之廣告，
    並表示「累積三十年豐富的移民上游作業經驗，統一提供全方位的移民方案，這
    是您移民成功的最佳保障！移民美國『統一』是您最穩當的抉擇」等情，足認原
    告未經依法申請設立許可而經營代辦移民業務為真實，原告所辯由網頁內容不足
    認定原告有經營入出國及移民法第四十七條之所規定之業務一節，非有可採。從
    而被告以原告違反入出國及移民法第四十六條第一項之規定，依同法第五十五條
    規定，處原告罰鍰二十萬元，於法並無不合，訴願決定予以維持，亦屬妥適。原
    告請求撤銷訴願決定及原處分，為無理由，應予駁回。
據上論結，本件原告之訴為無理由，爰依行政訴訟法第九十八條第三項前段，判決如
主文。
中　　華　　民　　國　　九十一　　　年　　　四　　　　月　　　四　　　　日
                      臺 北 高 等 行 政 法 院   第 四 庭
                                         審 判 長 法  官　姜素娥
                                                  法  官　林文舟
                                                  法  官　陳國成
右為正本係照原本作成。
如不服本判決，應於送達後二十日內，向本院提出上訴狀並表明上訴理由，如於本判
決宣示後送達前提起上訴者，應於判決送達後二十日內補提上訴理由書（須按他造人
數附繕本）。
中　　華　　民　　國　　九十一　　　年　　　四　　　　月　　　四　　　　日
　　　　　　　　　　　　　　　　　　　　　　　　　書記官　王英傑
